【裁判字號】    97,訴,1774
【裁判日期】    980305
【裁判案由】    返還借款
【裁判全文】
臺灣臺南地方法院民事判決              97年度訴字第1774號
原      告  臺灣土地銀行股份有限公司
法定代理人  己○○
訴訟代理人  丙○○
            甲○○
被      告  財政部國有財產局臺灣南區辦事處臺南分處即何慶
            輝之遺產管理人
法定代理人  丁○○
訴訟代理人  乙○○
上列當事人間請求返還借款事件，經本院於民國98年2月19日言
詞辯論終結，判決如下：
    主      文
被告應於被繼承人何慶輝之遺產範圍內給付原告新臺幣陸拾陸萬
玖仟伍佰壹拾壹元，及自民國九十四年四月二十日起至清償日止
，按年息百分之二點六六計算之利息，並自民國九十四年五月二
十一日起至清償日止，逾期在六個月以內者，按上開利率百分之
十，逾期超過六個月者，按上開利率百分之二十計算之違約金。
訴訟費用新臺幣柒仟貳佰柒拾元由被告於被繼承人何慶輝之遺產
範圍內負擔。
    事實及理由
一、原告起訴時之法定代理人原為戊○○，嗣於民國97年12月31
    日變更為己○○，原告現任法定代理人己○○於98年2月6日
    具狀聲明承受訴訟，核無不合，應予准許。
二、原告起訴主張：何慶輝於93年12月20日向原告借用新臺幣（
    下同）70萬元，約定借款期間自93年12月20日起至100年12
    月20日止，以每個月為一期，以按期平均攤還本息之方式償
    還借款，貸款利率均按公告指標利率加年息1.07%計算，嗣
    後並隨原告之公告指標利率機動調整。借款人如有一期未履
    行，即視為全部到期。除按本借款利率計付利息外，本金並
    應自到期日起，其逾期在6個月以內者，按上開利率10%，逾
    期超過6個月者，按上開利率20%計付違約金。何慶輝自94年
    4 月20日起即未依約繳納本息，債務視為全部到期，迄今尚
    欠借款本金669,511元及如主文第1項所示之利息（利率按原
    告公告指標利率年息1.59%加年息1.07%即年息2.66%計算）
    暨違約金未清償。被繼承人何慶輝嗣於94年4月25日死亡，
    而被告財政部國有財產局臺灣南區辦事處臺南分處業經鈞院
    選任為被繼承人何慶輝之遺產管理人確定（鈞院96年度財管
    字第58號、96年度家抗字第58號民事裁定），為此，原告本
    於消費借貸之法律關係，請求被告於被繼承人何慶輝之遺產
    範圍內如數給付等情；並聲明：求為判決如主文第1項所示
    。
三、被告則以：被繼承人何慶輝所遺留坐落臺南縣將軍鄉○○段
    806地號土地及其上同段242號建物（以下簡稱系爭建物）已
    於87年3月21日設定最高限額336萬元之抵押權與原告，本件
    原告請求之借款債權是否屬於上開抵押權擔保範圍內之債權
    ，被告本於遺產管理人之身分，當有明瞭系爭借貸款項是否
    亦屬該抵押權設定範圍內款項之必要等語，資為抗辯；並聲
    明：求為判決駁回原告之訴。
四、本院依民事訴訟法第271條之1規定準用第270條之1規定，整
    理並協議兩造簡化爭點結果，兩造不爭執事項及爭執要點如
    下：
（一）兩造不爭執事項：
    (1)被告經本院以96年度財管字第58號裁定選任為何慶輝之遺
      產管理人，被告不服提起抗告，經本院96年度家抗字第58
      號裁定駁回其抗告而確定。
    (2)何慶輝於93年12月20日向原告借款700,000元，原告所提
      出之借據、客戶放款往來明細表為真正。
（二）兩造爭執要點為：
      原告請求被告應在被繼承人何慶輝遺產範圍內給付原告本
      金669,511元及如原告聲明所述之利息、違約金是否有理
      由？
五、得心證之理由：
（一）原告前開主張之事實，已據提出綜合消費放款借據、放款
      支出傳票、分行轉帳收入傳票、利率表、本院96年度財管
      字第58號民事裁定、96年度家抗字第58號民事裁定及確定
      證明書等件為證，被告對原告所出提出上開證物為真正亦
      無爭執，復經本院依職權調取本院96年度財管字第58號、
      96年度家抗字第58號選任遺產管理人之案卷核閱無訛，核
      與所述情節相符，堪認其為真實。被告雖以前揭情詞置辯
      ；惟本件原告請求之借款債權是否為就系爭建物設定之抵
      押權所擔保，僅與原告可否就系爭建物行使抵押權有關，
      並不能據以認定原告可否本於消費借貸之法律關係請求被
      告於被繼承人何慶輝之遺產範圍內如數給付，是以被告前
      揭所辯，尚非可採。綜上所述，本院依上開調查證據之結
      果，堪信原告之主張為真實。
（二）從而，原告本於消費借貸之法律關係，請求被告於被繼承
      人何慶輝之遺產範圍內給付如主文第1項所示之金額，為
      有理由，應予准許。
六、按訴訟費用，由敗訴之當事人負擔；法院為終局判決時，應
    依職權為訴訟費用之裁判，民事訴訟法第78條及第87條第1
    項分別定有明文。經核本件訴訟費用為7,270元，而原告之
    請求為有理由，爰依上開規定確定被告應於被繼承人何慶輝
    之遺產範圍內負擔之訴訟費用如主文第2項所示。
七、據上論結：本件原告之訴為有理由，依民事訴訟法第78條、
    第87條第1項，判決如主文。
中    華    民    國    98    年    3     月    5     日
                  民事第二庭    法  官  翁金緞
以上正本係照原本作成
如對本判決上訴，須於判決送達後20日內向本院提出上訴狀
中    華    民    國    98    年    3     月    5     日
                                書記官  彭建山


司法院資訊處製作；財團法人民間司法改革基金會備份。
